臺北高等行政法院判決　　　　　　　　　　　　　　　九十二年度簡字第八八七號
　　原　　　告　甲○○
　　被　　　告　臺北市稅捐稽徵處
　　代　表　人　乙○○處長）.
　　訴訟代理人　丙○○
右當事人間因地價稅事件，原告不服臺北市政府中華民國九十二年十月二十九日府訴
字第○九二二一八五二七○○號訴願決定，提起行政訴訟。本院判決如左：
　　主　文
原告之訴駁回。
訴訟費用由原告負擔。
    事　實
壹、事實概要：
    緣原告所有臺北市○○區○○段一小段五十八地號（面積二、四五五平方公尺）
    及五十八之三地號（面積七八二平方公尺）等二筆土地應有部分為十萬分之一一
    五七（地上建物門牌號碼為：臺北市○○○路○段八十二號六樓之一、同路段九
    十二號之三及同路段七十號地下一、二樓等房屋），面積分別為二八．四平方公
    尺（2,455×(1157/100,000)=28.4）及九．○五平方公尺（782×(1157/100,000
    )=9.05），經被告所屬大安分處核定其中一一．二六平方公尺部分按自用住宅用
    地稅率課徵地價稅，二六．一九平方公尺則按一般用地稅率課徵地價稅，土地歸
    戶之被告所屬萬華分處乃依法核定系爭土地應有部分民國（以下同）九十一年地
    價稅計新臺幣（以下同）一五、八九六元。原告不服，申請復查，未獲變更，提
    起訴願，遭駁回後，遂向本院提起行政訴訟。
貳、兩造聲明：
一、原告聲明：求為判決
１、訴願決定及原處分均撤銷。
２、訴訟費用由被告負擔。
二、被告聲明：求為判決如主文所示。
、兩造爭點：
    被告所屬大安分處就系爭土地核定其中一一．二六平方公尺部分按自用住宅用地
    稅率課徵地價稅，二六．一九平方公尺則按一般用地稅率課徵地價稅，土地歸戶
    之被告所屬萬華分處乃核定系爭土地應有部分九十一年地價稅計一五、八九六元
    ，有無理由？
一、原告陳述：
１、原告所有坐落臺北市○○區○○段一小段五十八地號及五十八之三地號土地，持
    分面積三七．四五平方公尺，原告設籍該土地之地上建物，八十四年、八十五年
    地價稅亦經被告全部依自用住宅用地稅率課徵地價稅在案。
２、依被告九十年五月二日北市稽大安乙字第九○九○三四六三○○號函變更「非住
    非營面積」五九．八○平方公尺，「營業面積」一六．五平方公尺，計七六．三
    ○平方公尺，換成土地面積為六．五一平方公尺，即本件「一般用地」稅率之核
    課面積應為六．五一平方公尺，餘三○．九四平方公尺為「自用住宅用地」稅率
    核課面積。
３、地下一、二樓部分係屬共有財產，供停車場、公廁、管理員室、變電所等公共使
    用，並無分管使用。被告認停車場有五個停車位係分管，且由原告出租使用，查
    與事實不符，蓋原告無權就停車場某單獨部分未經全體共有人同意分管，而占有
    使用某特定部分，且原告並無出租收益之情事。是以，本件土地除六．五一平方
    公尺供「非自用住宅」用地外，餘三○．九四平方公尺為「自用住宅用地」。
４、綜上所述，原處分恣意變更從來之「自用住宅」使用面積部分為「一般用地」稅
    率核課地價稅，依法有違，應無理由。為此，請判決如原告訴之聲明。
二、被告陳述：
１、按土地稅法第九條規定：「本法所稱自用住宅用地，指土地所有權人或其配偶、
    直系親屬於該地辦竣戶籍登記，且無出租或供營業用之住宅用地。」第十六條第
    一項規定：「地價稅基本稅率為千分之十。．．．」第十七條第一項、第三項規
    定：「合於左列規定之自用住宅用地，其地價稅按千分之二計徵：一、都市土地
    面積未超過三公畝部分。二、非都市土地面積未超過七公畝部分。」「土地所有
    權人與其配偶及未成年之受扶養親屬，適用第一項自用住宅用地稅率繳納地價稅
    者，以一處為限。」第四十一條第一項規定：「依第十七條及第十八條規定，得
    適用特別稅率之用地，土地所有權人應於每年（期）地價稅開徵四十日前提出申
    請，逾期申請者，自申請之次年期開始適用。前已核定而用途未變更者，以後免
    再申請。」又按財政部八十年五月二十五日台財稅第八○一二四七三五○號函釋
    規定：「說明：二、．．．依土地稅法第十七條及第十八條規定，得適用特別稅
    率之用地，於適用特別稅率之原因、事實消滅時，應自其原因、事實消滅之次期
    起恢復按一般用地稅率課徵地價稅。．．．」財政部八十一年三月十一日台財稅
    第八一○七五七○三五號函釋規定：「全部建物（含地下室）及土地均為同一人
    所有，其地下室或部分樓層出租或供營業使用，應按各層房屋（含地下室）實際
    使用情形所占土地面積比例，分別按自用住宅用地稅率及一般稅率計課土地增值
    稅。」財政部八十九年三月十四日台財稅第○八九○四五○七七○號函釋規定：
    「．．．會商結論：(一)同一樓層房屋部分供自用住宅使用，其供自用住宅使用與
    非自用住宅使用部分能明確劃分者，該房屋坐落基地得依房屋實際使用比例計算
    所占土地面積，分別按自用住宅用地及一般用地稅率課徵地價稅。．．．」
２、原告主張原告所有系爭土地八十四年、八十五年地價稅亦經被告全部依自用住宅
    用地稅率課徵地價稅在案；地下一、二樓部分係屬共有財產，供停車場、公廁、
    管理員室、變電所等公共使用，並無分管使用，被告稱停車場有五個停車位係分
    管，且由原告供出租使用，查與事實不符；本件「一般用地」稅率之核課面積應
    為六．五一平方公尺，餘三○．九四平方公尺為「自用住宅用地」稅率核課面積
    等節，經查原告所有臺北市○○○路○段八十二號六樓之一房屋，房屋課稅面積
    為一五二．六平方公尺，自八十九年一月十六日起供冠綸國際法律事務所營業使
    用，此有系爭房屋八十九年一月七日之租賃契約書影本附卷可稽，再按該事務所
    九十年一月二十九日出具說明書載明：「本事務所自八十九年元月十六日起迄今
    ，實際經營地址為復興南路一段八十二號六樓之一，確實無誤。其中二間房屋及
    廚房（面積約為七六．三平方公尺）由房東自用外，其餘面積均為本事務所使用
    。並於八十九年十二月一日起將本事務所承租部份約一六．五平方公尺租予元邦
    投資（股）營業無誤。」是以被告所屬大安分處以該事務所及元邦投資股份有限
    公司營業使用房屋稅面積七六．三平方公尺部分對照之土地面積按一般用地稅率
    課徵地價稅，其餘七六．三平方公尺部分對照之土地面積則按自用住宅用地稅率
    課徵，並無不合。次查同路段九十二號之三房屋，房屋稅課稅面積二五．九平方
    公尺，並無原告或其配偶、直系親屬於該房屋辦竣戶籍登記，此部分土地面積被
    告所屬大安分處乃核定按一般用地稅率課徵地價稅，亦無違誤。第查同路段七十
    號地下一、二樓房屋，房屋稅課稅面積四、五一一．八平方公尺，為停車場、公
    廁、管理員室、變電所、停車位等，原告應有部分為一○四○分之六十，面積計
    二六○．三平方公尺，計有六個停車位及與其他所有權人分別共有之公共設施，
    經查系爭六個停車位（編號三十八至四十三），其中五個停車位係出租供停車使
    用，被告所屬大安分處乃將面積四三．四平方公尺部分對照之土地面積按自用住
    宅用地稅率課徵；其餘五個車位面積二一六．九平方公尺部分對照之土地面積則
    按一般用地稅率課徵地價稅，此有被告所屬大安分處依車號資料查證之停車位資
    料影本附卷可稽。是原核定按系爭房屋坐落基地房屋實際使用比例計算所占土地
    面積，分別按自用住宅用地及一般用地稅率課徵地價稅，並無不合。原告主張，
    應不足採。
３、再查原告所有系爭二筆土地，面積分別為二八．四平方公尺及九．○五平方公尺
    ，其地上建物面積共計四三八．八平方公尺，其中一一九．七平方公尺（76.3+
    43.4=119.7）係作自用住宅使用，被告所屬大安分處原應核定其中七．七五平方
    公尺及二．四七平方公尺，共一○．二二平方公尺按自用住宅用地稅率課徵地價
    稅（28.4×(119.7/438.8)=7.75; 9.05×(119.7/438.8)=2.47），其餘部分面積
    共二七．二三平方公尺（37.45×(319.1/438.8)=27.23）則應按一般用地稅率課
    徵地價稅，惟查土地歸戶之被告所屬萬華分處誤將原告所有系爭二筆應有部分土
    地九十一年地價稅，分別以一一．二六平方公尺及二六．一九平方公尺按自用住
    宅用地稅率及一般用地稅率核定九十一年地價稅計一五、八九六元，然依改制前
    行政法院六十二年度判字第二九八號判例：「依行政救濟之法理，除原處分適用
    法律錯誤外，申請復查之結果，不得為更不利於行政救濟人之決定。」從而，本
    件原核定稅額揆諸首揭法條規定並無不合，復查決定及訴願決定予以駁回，亦無
    違誤。
４、綜上所述，原告之訴應認為無理由，爰請判決如被告答辯之聲明。
    理　由
一、按「簡易訴訟程序之裁判得不經言詞辯論為之。」行政訴訟法第二百三十三條第
    一項定有明文，合先敘明。
二、次按土地稅法第九條規定：「本法所稱自用住宅用地，指土地所有權人或其配偶
    、直系親屬於該地辦竣戶籍登記，且無出租或供營業用之住宅用地。」第十六條
    第一項規定：「地價稅基本稅率為千分之十。．．．」第十七條第一項、第三項
    規定：「合於左列規定之自用住宅用地，其地價稅按千分之二計徵：一、都市土
    地面積未超過三公畝部分。二、非都市土地面積未超過七公畝部分。」「土地所
    有權人與其配偶及未成年之受扶養親屬，適用第一項自用住宅用地稅率繳納地價
    稅者，以一處為限。」第四十一條第一項規定：「依第十七條及第十八條規定，
    得適用特別稅率之用地，土地所有權人應於每年（期）地價稅開徵四十日前提出
    申請，逾期申請者，自申請之次年期開始適用。前已核定而用途未變更者，以後
    免再申請。」又按財政部八十一年三月十一日臺財稅第八一○七五七○三五號函
    釋：「全部建物（含地下室）及土地均為同一人所有，其地下室或部分樓層出租
    或供營業使用，應按各層房屋（含地下室）實際使用情形所佔土地面積比例，分
    別按自用住宅用地稅率及一般稅率計課土地增值稅。」八十年五月二十五日臺財
    稅第八○一二四七三五○號函釋：「．．．二、．．．土地稅法第十七條及第十
    八條規定，得適用特別稅率之用地，於適用特別稅率之原因、事實消滅時，應自
    其原因、事實消滅之次期起恢復按一般用地稅率課徵地價稅。」八十九年三月十
    四日臺財稅○八九○四五○七七○號函釋：「．．．五、會商結論：(一)同一樓層
    房屋供自用住宅使用，其供自用住宅使用與非自用住宅使用部分能明確劃分者，
    該房屋坐落基地得依房屋實際使用比例計算土地所占土地面積，分別按自用住宅
    用地及一般用地稅率課徵地價稅。．．．」
三、本件原告所有臺北市○○區○○段一小段五十八地號（面積二、四五五平方公尺
    ）及五十八之三地號（面積七八二平方公尺）等二筆土地應有部分為十萬分之一
    一五七（地上建物門牌號碼為：臺北市○○○路○段八十二號六樓之一、同路段
    九十二號之三及同路段七十號地下一、二樓等房屋），面積分別為二八．四平方
    公尺（2,455×(1157/100,000)=28.4）及九．○五平方公尺（782×(1157/100,0
    00)=9.05），經被告所屬大安分處核定其中一一．二六平方公尺部分按自用住宅
    用地稅率課徵地價稅，二六．一九平方公尺則按一般用地稅率課徵地價稅，土地
    歸戶之被告所屬萬華分處乃依法核定系爭土地應有部分九十一年地價稅計一五、
    八九六元。原告不服，循序申請復查、提起訴願及本件行政訴訟。
四、原告於本件行政訴訟中訴稱，原告所有系爭土地八十四年、八十五年地價稅亦經
    被告全部依自用住宅用地稅率課徵地價稅在案；地下一、二樓部分係屬共有財產
    ，供停車場、公廁、管理員室、變電所等公共使用，並無分管使用，被告稱停車
    場有五個停車位係分管，且由原告供出租使用，查與事實不符；本件「一般用地
    」稅率之核課面積應為六．五一平方公尺，餘三○．九四平方公尺為「自用住宅
    用地」稅率核課面積云云。惟查：
１、臺北市○○○路○段八十二號六樓之一房屋，房屋課稅面積為一五二．六平方公
    尺，自八十九年一月十六日起供冠綸國際法律事務所營業使用，此有系爭房屋八
    十九年一月七日之租賃契約書影本附卷可稽，再按該事務所九十年一月二十九日
    出具說明書載明：「本事務所自八十九年元月十六日起迄今，實際經營地址為復
    興南路一段八十二號六樓之一，確實無誤。其中二間房屋及廚房（面積約為七六
    ．三平方公尺）由房東自用外，其餘面積均為本事務所使用。並於八十九年十二
    月一日起將本事務所承租部份約一六．五平方公尺租予元邦投資（股）營業無誤
    。」準此，被告所屬大安分處以該事務所及元邦投資股份有限公司營業使用房屋
    稅面積七六．三平方公尺部分對照之土地面積按一般用地稅率課徵地價稅，其餘
    七六．三平方公尺部分對照之土地面積則按自用住宅用地稅率課徵。同路段九十
    二號之三房屋，房屋稅課稅面積二五．九平方公尺，並無原告或其配偶、直系親
    屬於該房屋辦竣戶籍登記，此部分土地面積被告所屬大安分處乃核定按一般用地
    稅率課徵地價稅。同路段七十號地下一、二樓房屋，房屋稅課稅面積四、五一一
    ．八平方公尺，為停車場、公廁、管理員室、變電所、停車位等，原告應有部分
    為一○四○分之六十，面積計二六○．三平方公尺，計有六個停車位及與其他所
    有權人分別共有之公共設施，經查系爭六個停車位（編號三十八至四十三），其
    中五個停車位係出租供停車使用，被告所屬大安分處乃將面積四三．四平方公尺
    部分對照之土地面積按自用住宅用地稅率課徵；其餘五個車位面積二一六．九平
    方公尺部分對照之土地面積則按一般用地稅率課徵地價稅，此有被告依車號資料
    查證之停車位資料影本附卷可稽。是原核定按系爭房屋坐落基地房屋實際使用比
    例計算所占土地面積，分別按自用住宅用地及一般用地稅率課徵地價稅，並無不
    合。是以，原告雖主張系爭土地前經被告核准全部依自用住宅用地稅率課徵地價
    稅在案，惟查系爭土地地上房屋自八十九年間起部分供營業使用，已如前述；另
    臺北市政府八十九年六月二十九日府訴字第八九○四二八三五○一號訴願決定係
    針對八十七年系爭土地之利用情形而言，與系爭土地九十一年之情況已有不同，
    原告主張，顯有誤解，委難採憑。
２、原告所有系爭二筆土地，面積分別為二八．四平方公尺及九．○五平方公尺，其
    地上建物面積共計四三八．八平方公尺，其中一一九．七平方公尺（76.3+43.4=
    119.7） 係作自用住宅使用，被告所屬大安分處原應核定其中七．七五平方公尺
    及二．四七平方公尺，共一○．二二平方公尺按自用住宅用地稅率課徵地價稅（
    28.4×(119.7/438.8)=7.75; 9.05×(119.7/438.8)=2.47），其餘部分面積共二
    七．二三平方公尺（37.45×(319.1/438.8)=27.23）則應按一般用地稅率課徵地
    價稅，惟查土地歸戶之被告所屬萬華分處誤將原告所有系爭二筆應有部分土地九
    十一年地價稅，分別以一一．二六平方公尺及二六．一九平方公尺按自用住宅用
    地稅率及一般用地稅率核定九十一年地價稅計一五、八九六元，然依改制前行政
    法院六十二年度判字第二九八號判例：「依行政救濟之法理，除原處分適用法律
    錯誤外，申請復查之結果，不得為更不利於行政救濟人之決定。」從而，被告於
    復查決定維持原核定稅額，揆諸首揭法條規定及判例意旨，並無不合。
五、綜上所述，原告之陳詞均不可採，被告核定原告所有系爭土地二筆應有部分土地
    九十一年地價稅計一五、八九六元之處分，揆諸首揭規定，並無違誤，復查決定
    、訴願決定遞予維持，均無不合。原告徒執前詞，訴請撤銷訴願決定及原處分，
    並無理由，應予駁回。
六、本件事證已臻明確，兩造其餘攻擊防禦方法與本件判決結果不生影響，故不逐一
    論述，併此敘明。
據上論結，本件原告之訴為無理由，爰依行政訴訟法第二百三十三條第一項、第二百
三十六條、第一百九十五條第一項後段、第九十八條第三項前段判決如主文。
中　　華　　民　　國　　　九十三　　　年　　　五　　  月　　　三十一    日
　　　　　　　　　　　　      臺 北 高 等 行 政 法 院 第 一 庭
                     　　                    法    官 吳慧娟
右為正本係照原本作成。
本件以訴訟事件所涉及之法律見解具有原則性者為限，始得於本判決送達後二十日內
向本院提出上訴狀並表明上訴理由，如已於本判決宣示後送達前提起上訴者，應於判
決送達後二十日內補具上訴理由（均按他造人數附繕本），且經最高行政法院許可後
方得上訴。
中　　華　　民　　國　　　九十三　　　年　　　五　　  月　　　三十一    日
         　　　　　　　　　　　　    　      書 記 官 劉道文
